【裁判字號】    96,重上,460
【裁判日期】    980428
【裁判案由】    損害賠償
【裁判全文】
臺灣高等法院民事判決                 96年度重上字第460號
上  訴  人  台北南鴻輪胎股份有限公司
法定代理人  丁○○
訴訟代理人  陳進會律師
上  訴  人  庚○○
            戊○○
共      同
訴訟代理人  徐秀鳳律師
複 代 理人  丙○○
上列當事人間請求損害賠償事件，兩造對於中華民國96年5月8日
臺灣士林地方法院91年重訴字第492號第一審判決，各自提起上
訴，本院於98年3月31日言詞辯論終結，判決如下：
    主  文
原判決關於駁回台北南鴻輪胎股份有限公司後開第二項之訴及該
部分假執行之聲請部分，暨訴訟費用之裁判均廢棄。
庚○○、戊○○應再連帶給付台北南鴻輪胎股份有限公司新臺幣
壹佰零捌萬參仟柒佰陸拾伍元及自民國九十一年八月十日起至清
償日止，按年息百分之五計算之利息。
台北南鴻輪胎股份有限公司其餘上訴駁回。
庚○○、戊○○之上訴駁回。
第一 (除確定部分外)、二審訴訟費用，由台北南鴻輪胎股份有
限公司負擔百分之七十七，餘由庚○○、戊○○連帶負擔。
本判決第二項於台北南鴻輪胎股份有限公司以新臺幣參拾陸萬壹
仟貳佰伍拾伍元為庚○○、戊○○預供擔保後，得假執行；但庚
○○、戊○○如以新臺幣壹佰零捌萬參仟柒佰陸拾伍元為台北南
鴻輪胎股份有限公司預供擔保後，得免為假執行。
    事實及理由
壹、程序方面：
    按在第二審為訴之變更或追加，非經他造同意，不得為之。
    但有擴張或減縮應受判決事項之聲明者，不在此限。民事訴
    訟法第446條第1項、第255條第1項第3款分別定有明文。本
    件上訴人台北南鴻輪胎股份有限公司 (下稱南鴻公司)於原
    審請求上訴人庚○○、戊○○應連帶給付南鴻公司新臺幣（
    下同)871 萬3,441元元本息。原審判命庚○○、戊○○應連
    帶給付南鴻公司86萬6,550元本息，南鴻公司就其敗訴部分
    上訴後，嗣於本院減縮上訴之聲明為：庚○○、戊○○應再
    連帶給付上訴人751萬9,000元本息 (不包括原審已判命給付
    86萬6,550元本息部分，其餘32萬7,891元部分，未據南鴻公
    司聲明不服，已告確定)，性質上係屬減縮應受判決事項聲
    明，核諸上開規定，毋庸經對造同意，應予准許，合先敘明
    。
貳、實體方面：
一、南鴻公司起訴主張：庚○○自民國 (下同)84 年11月11日起
    任職於伊公司擔任業務員，負責業務推廣與行銷、輪胎銷售
    、運送、客戶聯繫、帳款催收與報繳等業務，並由戊○○簽
    立保證書，保證庚○○擔任伊公司「業務職務操守廉潔恪守
    一切法令規章倘有違背情事或侵蝕公款以及離職後有借支款
    項未清與其他危害公司行為，保證人願負賠償之責並聲明拋
    棄民法債篇保證人之先訴抗辯權」。詎伊於89年8月底，發
    現庚○○自89年4月起至同年8月止，連續侵占其向伊客戶收
    取之貨款共計871萬3,441元，詳如附表一所示。爰依民法第
    184條第1項、第273條及保證書之約定，求為命庚○○、戊
    ○○應連帶給付伊871萬3,441元及法定利息。原審判命庚○
    ○、戊○○應連帶給付南鴻公司86萬6,550元本息，並駁回
    南鴻公司其餘請求，兩造各就其等敗訴部分聲明不服，提起
    上訴，南鴻公司於本院為訴之聲明減縮，並聲明：(一)原判決
    關於駁回南鴻公司後開之訴及該部分假執行之聲請部分廢棄
    。(二)庚○○、戊○○應再連帶給付上訴人751萬9,000元，及
    自91年8月10日起至清償日止，按年息百分之5計算之利息。
    (三)對庚○○、戊○○之上訴則聲明：駁回上訴。
二、庚○○、戊○○則分別抗辯：
  (一)庚○○部分：伊並未侵占南鴻公司貨款，此部分應由南鴻公
    司負舉證責任。公司設有貨款票據解繳明細表，核對業務員
    是否將收得貨款繳回公司，由業務員填寫完畢後，將其中兩
    聯撕下交由會計作帳，另一聯則通常留存於原解繳簿內而未
    另外撕走，是伊並未留有任何貨款票據解繳明細表，而南鴻
    公司既留存全部貨款票據解繳明細表，則應由南鴻公司提出
    等語，並就南鴻公司之主張，分別抗辯如下：
  1.關於嘉興輪胎行89年8月貨款1萬5,860元部分：
    伊於89年8月11日即將該款項繳回南鴻公司，惟南鴻公司僅
    提出客戶確認書、收款單據及公司內部帳款明細表，迄未提
    出89年8月貨款解繳簿以證明伊未繳回該筆款項，南鴻公司
    所提證據不足證明伊有侵占行為。
  2.關於鎮銘輪胎行89年8月貨款1萬4,000元部分：
    南鴻公司所提客戶確認書與客戶帳款明細表所載金額，與簽
    收單所載金額1萬3,000元並不相同，其提出之客戶確認書及
    簽收單據上有伊簽收之貨款1萬3,000元之簽收單，並未載明
    確切年份，或輪胎規格單價、數量等，是該此2紙單據記載
    之貨款是否確屬同筆貨款，即有可議。南鴻公司單憑該2紙
    單據，實不足認伊即涉有賤售南鴻公司輪胎可言。且依南鴻
    公司收款慣例，乃當月份貨款由業務於次月份收取，亦即8
    月份貨款應於9月份方得收取。惟伊於89年8月29日離職，故
    伊並未向鎮銘輪胎行收取8月份貨款，應係南鴻公司其他業
    務承接，與伊無關。
  3.關於日峰公司89年5、7、8月貨款57萬1,628元部分：
    查日峰公司出具之確認書所載金額為58萬4,520元，與南鴻
    公司主張之侵占金額及簽收單所載金額不同，顯見該款項係
    臨時拼湊而成，且89年5月25日、同年8月2日2筆款項，伊已
    繳回，此有解繳明細表可證，89年6月23日貨款支票，伊亦
    已繳回。
  4.關於89年4月至8月間，新連線公司貨款20萬249元、開來發
    公司貨款620萬5,055元、源盛輪胎行13萬5,852元，共計654
    萬1,156元部分：
    南鴻公司所提確認書所載收款金額658萬5,098元核與其主張
    之金額654萬1,156元並不相同，南鴻公司未就折讓金額提出
    證明，且未經新連線公司核對確認，故南鴻公司自應舉證以
    實其說。又伊向新連線公司收取之貨款均已繳回公司，有貨
    款票據解繳明細表可證。南鴻公司提出新連線公司未繳回之
    票據明細表所載票據，提兌人分別為訴外人嘉益輪胎行、益
    明輪胎行、永盛旅行社有限公司、余彩源、邱吉祥、黃文煌
    、王美麗等人，均與伊無關，且票據明細表上未繳回票據總
    金額僅153萬5,090元，與南鴻公司主張不同。又未繳回票據
    中，僅5紙與新連線公司等3家公司89年4至8月份貨款有涉，
    該5紙支票或因新連線公司向其他輪胎行調借輪胎所支付，
    或因新連線公司用以清償旅遊費用，惟均與伊無涉，足證伊
    並未侵吞該等款項。南鴻公司所謂由客戶傳真提供之寄庫明
    細，查有未詳細逐筆記載之情，該寄庫明細之記載數額是否
    均正確無誤，即非無疑。甚者，前揭寄庫明細均僅載明輪胎
    規格及數量，就輪胎售價為何？並未載明，而南鴻公司自行
    整理之「庚○○預收規格明細」載記之價格，究屬從何而來
    ？依據何在？均未能自其所謂客戶傳真提供之寄庫明細，予
    以證實，自不足以南鴻公司自行整理之「庚○○預收規格明
    細」記載之價格，斷認伊有賤賣輪胎之行為。
  5.關於全勝公司89年6月貨款9,160元部分：
    經該公司劉文振證稱伊如有收取貨款則會有簽單，而南鴻公
    司所提之確認書未載明收款日期，且所載金額與後附簽收單
    不符，簽收單日期更載明為87年度，顯與本件貨款無關。
  6.關於嘉益輪胎行89年7月貨款3萬9,762元部分，及偽簽8月份
    出貨單計3萬239元，共計7萬1元之部分：
    伊並無偽簽出貨單之情事，復依前揭南鴻公司收取貨款慣例
    ，伊於89年8月29日即離職，是南鴻公司主張伊偽簽出貨單3
    萬239元之部分顯與伊無涉。就7月份貨款3萬9,762元，南鴻
    公司除提客戶確認書外，並未附有簽收單等其他事證佐證之
    ，伊未收取該筆款項，南鴻公司空言指稱伊侵占，並無所據
    。
  7.關於逢昇輪胎行89年6月至8月貨款22萬8,729元部分：
    就6、7月份貨款部分，伊分別於7、8份收取後均已繳回公司
    ，有解繳明細表可證，且逢昇輪胎行開立之6月份貨款支票
    ，提示人均為南鴻公司，故該貨款非由伊兌領，至8月份貨
    款係9月份收取，伊業於89年8月29日離職，該款項非由伊收
    取。南鴻公司主張該繳回公司之票款非為本件請求之貨款，
    實乃南鴻公司內部會計沖帳未平之金額所致。
  8.關於永德公司89年7、8月貨款30萬5,883元部分：
    伊並未收取該筆款項，永德公司負責人陳清波亦否認簽署該
    確認書，是該客戶確認書之真正尚有可疑。至8月份貨款誠
    如前述應於9月份收取，伊於89年8月29日即離職，南鴻公司
    自應就其主張伊收有上開貨款，舉證以實其說。
  9.關於匯豐公司89年8月貨款13萬3,645元，及南鴻公司賠償匯
    豐公司28,500元部分：
    伊未收取8月份貨款，且南鴻公司未提出任何簽收單為證，
    且依南鴻公司所提確認書、訂貨單等相關文件，並不足證關
    於賠償輪胎之預付貨款之確切日期、金額，是南鴻公司乃空
    言主張伊應負擔上開賠付之輪胎款，並不足採。
  10.關於力新汽車商行89年8月貨款8,501元部分：
    伊未收取8月份貨款，且力新汽車商行出具之確認書亦未載
    明收款日期，伊否認其真正。南鴻公司指稱伊簽89年8月份
    出貨單，致南鴻公司未能收回該筆貨款，伊無偽簽出貨單之
    行為，自與該筆貨款無涉。
  11.關於正均公司89年8月貨款4萬6,360元部分：
    伊未收取8月份貨款，且伊確無簽出貨單之行為，則南鴻公
    司要不能將其公司內部會計沖帳未平之金額轉嫁由其擔負甚
    明。
  12.關於大傳汽車商行89年5、8月貨款41萬3,647元部分：
    伊業將5月份貨款繳回公司，8月份貨款則非伊所經手，且確
    認書未載明收款日期，所載金額亦與南鴻公司請求金額不符
    。伊確無偽簽出貨單、賤賣輪胎之行為，是南鴻公司自應就
    其主張舉證以實其說。
  13.伊簽發本票係為自保，並非承認有虧空公款之行為，該等本
    票係伊尚未離職前，南鴻公司經理賀培誆稱伊帳目不清，在
    帳查清楚前，必須先開立本票或以戊○○之房屋作為擔保，
    否則應即離職，伊自信清白無懼查帳，且恐工作不保面臨失
    業，乃簽署本票，面額亦由賀培告稱，故伊簽下本票非承認
    侵占貨款。依南鴻公司提出之出貨單、客戶應收帳款對帳明
    細表所記載之輪胎銷售價格，即可證明伊銷售輪胎之價格多
    寡，益證伊並無南鴻公司指稱賤價出售輪胎之情。另伊因表
    現優良而於88年間晉升為南鴻公司業務主任。足見伊銷售輪
    胎之價格確實未低於市價或有違南鴻公司之規定，益徵南鴻
    公司指訴伊低價賤售其公司輪胎，顯係為平其內部會計沖帳
    金額未平之問題，而誣指伊，藉以將其公司會計內部作業沖
    帳未平之問題轉嫁由伊負責等語。
  (二)戊○○部分：庚○○任職南鴻公司期間，未有侵占貨款之情
    事，無賠償責任，保證人亦無連帶責任可言。退萬步言，縱
    令庚○○對南鴻公司有賠償責任，惟伊簽訂之未定期人事保
    證契約，係於民法債篇修正施行之日前成立，於民法債編修
    正施行之日成立已滿3年，依民法第756條之3第1項、第3項
    規定，該人事保證契約於89年5月因期間屆滿而失效。本件
    系爭人事保證契約之3年存續期間係自契約成立之日起算，
    是本件保證契約已消滅，故伊已非庚○○之連帶保證人，伊
    無庸負連帶責任等語。
  (三)庚○○、戊○○並於本院聲明：1.原判決不利於庚○○、戊
    ○○部分廢棄。2.上開廢棄部分，南鴻公司於第一審之訴及
    假執行之聲請均駁回。3.對南鴻公司上訴則聲明：(1)上訴駁
    回。(2)如受不利判決，願供擔保請准免為假執行之宣告。
三、本件經依民事訴訟法第463條準用同法第270條之1第1項第3
    款規定，整理並協議簡化爭點及不爭執之點後，兩造同意僅
    就言詞辯論所陳述之事實及主張之法律關係為論斷：
  (一)兩造不爭執之事項：
  1.庚○○原為南鴻公司業務員，自84年11月11日起任職，89年
    9 月1日遭南鴻公司開除。
  2.戊○○為庚○○之父，曾簽具保證書，保證庚○○在南鴻公
    司擔任業務職務操行廉潔恪守一切法令規章，倘有違背情事
    或侵蝕公款財物以及離職後有借支款額未清與其他危害公司
    行為，保證人願負賠償之責，並聲明拋棄民法債篇保證人之
    先訴抗辯權。
  3.庚○○於89年9月1日簽發到期日為同年9月10日、9月15日、
    9月25日、10月10日、10月20日、11月15日、面額分別為100
    萬元、100萬元、200萬元、100萬元、100萬元、150萬元之
    本票6紙予上訴人。
  4.貨款票據解繳明細表、付款簽收簿之形式上真正不爭執。
  5.庚○○已收取嘉興輪胎行89年8月貨款1萬5,860元；日峰公
    司89年5、7、8月貨款65萬3,516元；新連線公司、開來發公
    司、源盛輪胎行等89年4月至8月貨款654萬1,156元；逢昇輪
    胎行89年6月至8月貨款22萬8,729元。
  (二)兩造爭執事項：
  1.關於本件相關票據解繳明細表之提出，應由何人負舉證責任
    ？
  2.庚○○是否侵占如附表一所示南鴻公司客戶之貨款？
  3.戊○○是否應負連帶賠償責任？
四、本院之心證：
  (一)經查，依證人即南鴻公司業務課長乙○○於原審到庭證稱：
    「當月收前月的貨款，將所收的票據寫在一式三聯的解繳明
    細表上」、「一聯交給管理課、一聯交給會計課，一聯業務
    員自行保管」（見原審卷一第211頁）；證人即南鴻公司專
    案副理王人豪於原審到庭證稱：「（問：公司收貨款解繳明
    細是幾聯式？）是先三聯式後來才改成二聯式，三聯式三聯
    是業務保管1張，公司會計小姐保管2張」（見原審卷三第
    180頁）；證人即南鴻公司會計課長辛○○亦於原審到庭證
    稱：「業務人員有報繳單是三聯式，業務員留一聯，公司留
    二聯，公司以此作帳，我們有發現被告庚○○有缺繳應收帳
    款，我們就到各該輪胎行去查，查出繳交貨款之支票，才知
    道輪胎行有支付貨款給庚○○，他有虧空公款」等語（見原
    審卷三第262頁至第263頁），且證人王人豪、辛○○均證稱
    庚○○任職時之解繳明細表係三聯式，如卷附空白貨款票據
    解繳明細表所示（見原審卷一第186頁），其中第一聯為管
    理課、第二聯為會計課、第三聯為自存，此亦為庚○○所不
    爭執。是南鴻公司之業務人員於收取貨款後，應填載三聯式
    貨款票據解繳明細表，其中二聯繳回公司，一聯應由業務人
    員留存之事實，應可認定。按當事人主張有利於己之事實者
    ，就其事實有舉證之責任。民事訴訟法第277條前段定有明
    文。查庚○○既主張其所收取之貨款業已繳交公司，則其就
    此有利於己之事實，負有舉證責任。況庚○○如就已收取之
    貨款，未依規定繳回公司，亦未填載貨款票據解繳明細表，
    則公司亦無從知悉。庚○○雖辯稱其通常將自存聯留存於原
    解繳簿內而未撕走，此乃庚○○未依規定行事，不得作為其
    脫免舉證責任之抗辯。因此，庚○○主張已將貨款繳交南鴻
    公司，依舉證責任之分配原則，應由庚○○提出貨款票據解
    繳明細表之自存聯為證。
  (二)茲就庚○○是否侵占如附表一所示之貨款，逐一論述於下：
  1.關於嘉興輪胎行89年8月貨款1萬5,860元部分：
    庚○○就已收取此一貨款之事實，並不爭執，且有嘉興輪胎
    行出具之確認書、由庚○○簽收收款之出貨單為證 (見原審
    卷一第10頁、第11頁)，庚○○雖抗辯其已將此筆貨款繳回
    公司，惟未能舉證以實其說，尚難認其抗辯可採信。從而，
    南鴻公司主張庚○○未將向嘉興輪胎行收取之貨款1萬5,860
    元繳回，應可採信。
  2.關於鎮銘輪胎行89年8月貨款1萬4,000元部分：
    南鴻公司主張庚○○收取此筆貨款之事實，業據提出鎮銘輪
    胎行於89年9月22日出具之確認書（原審卷一第12頁）、8月
    付款簽收簿為證（見原審卷一第12頁、第13頁)，其中付款
    簽收簿上有庚○○簽署「南鴻曹8/ 2、13,000」等字樣，庚
    ○○並未否認其簽名之真正，而確認書所記載：「本公司89
    年8月份向台北南鴻輪胎股份有限公司購買輪胎壹批，總價
    新台幣壹萬肆仟元整，業由台北南鴻輪胎股份有限公司前業
    務員庚○○於89年8月2日收款，茲檢附其收款憑證」等語，
    雖與前揭付款簽收簿所載金額不符，惟南鴻公司於原審亦自
    承：「但鎮銘行要求一千元折讓，所以只有繳交一萬三千元
    予庚○○，但庚○○並未向公司辦理折讓手續，故公司帳面
    上仍記載一萬四千元」 (見原審卷一第106頁)，是此筆貨款
    自應以庚○○於付款簽收簿簽收之金額1萬3,000元為準。南
    鴻公司上訴時改稱，因庚○○有低價賤賣之情事，乃有
    1,000 元價差，然無法舉證證明之，尚難採信。至庚○○雖
    辯稱依南鴻公司慣例8月份貨款係於9月份始收取云云，惟如
    前述，庚○○自承於89年8月10日收取訴外人嘉興輪胎行8月
    份貨款15,860元，足見庚○○非必然依南鴻公司慣例於訂貨
    次月始向客戶收款，庚○○既已於鎮銘輪胎行8月份付款簽
    收簿簽收貨款1萬3,000元，其空言辯稱未收取該等款項云云
    ，即屬無據。又庚○○未能提出貨款票據解繳明細表自存聯
    證明已將此筆貨款繳回公司，則南鴻公司主張庚○○收取鎮
    銘輪胎行89年8月份貨款於1萬3,000元範圍未繳回公司之事
    實，應可認為真實，逾此金額之主張，即屬無據。
  3.關於日峰公司89年5、7、8月貨款57萬1,628元部分：
    庚○○就其已收取此部分貨款之事實，並不爭執，惟辯稱其
    分別於89年4月28日、同年5月30日、同年8月1日將收得之貨
    款均已繳回公司，並提出貨款票據解繳明細表3紙為證云云
    (見原審卷一第77頁、第78頁)。經查，依庚○○提出之上開
    貨款票據解繳明細表3紙記載，其所繳回票號AC0000000號、
    面額140,200元；票號AC0000000號、面額113,800元；票號
    IK0000000號、面額220,400元等貨款支票，係分別清償89年
    3月、4月及6月發貨之貨款，核與本件南鴻公司請求89年5、
    7、8月貨款無涉，此外，庚○○無法提出其餘已收取貨款之
    貨款票據解繳明細表以證明其已將收取之貨款繳回，自難認
    庚○○之抗辯為可採。從而，南鴻公司主張庚○○收取日峰
    公司89年5、7、8月貨款57萬1,628元未繳回公司之事實，應
    可認為真實。
  4.關於89年4月至8月間，新連線公司貨款20萬249元、開來發
    公司貨款620萬5,055元、源盛輪胎行13萬5,852元，共計654
    萬1,156元部分：
    南鴻公司主張庚○○侵占此部分貨款之事實，業據提出新連
    線公司於89年9月22日出具之確認書 (因上開3家公司負責人
    均為甲○○，故將3家公司已收貨款未繳回之確認金額列在
    同一確認書，本段所稱新連線企業包括此3家公司)、客戶應
    收帳款對帳明細表、庚○○簽收之簽收單、繳款明細、貨款
    票據解繳明細表、轉帳傳票等件為證 (詳見本院外放證物第
    一冊第88頁至第332頁)，庚○○則辯稱其所收貨款均已繳回
    公司。經查，南鴻公司係請求庚○○於89年4月至8月間所收
    取而未繳回之貨款，是南鴻公司所提出非關上開期間之證據
    資料，應先排除 (見本院外放證物第一冊第88頁、第89頁、
    第91頁、第98頁至第101頁、第105頁、第106頁、第109頁至
    第128頁、第153頁至173頁、第187頁至第216頁、第219頁、
    第240頁至第250頁、第260頁至第276頁、第296頁至第301頁
    、第308頁至第318頁)，本院不予審酌。又依證人即上開3家
    公司之負責人甲○○原審到庭證稱：「確認書是我簽的，是
    南鴻跟我講上面的金額，因為南鴻說是這樣金額，而我全部
    都有付款，所以我就簽了」等語（見原審卷三第49頁），足
    見確認書上所記載庚○○業經收取658萬5,098元之貨款，並
    未經證人甲○○逐筆詳細確認，自不足逕為不利於庚○○之
    認定。次查，依南鴻公司製作之新連線企業付款明細表與南
    鴻公司沖帳對照表顯示 (見前揭證物第107頁、第108頁)，
    庚○○於89年4月至8月間，自新連線企業所收取之票據貨款
    ，僅有如附表二所示之5張支票，共計52萬590元，未依規定
    繳回公司，該等支票經原審向支票付款人台灣中小企業銀行
    永和分行函查結果，上開支票提示人分別為永盛旅行社有限
    公司、長安汽車玻璃行、庚○○，此有該行於92年7月11日
    以92永和字第26922號函檢送上開支票正反面影本在卷可考
    （見原審卷一第266頁至第281頁）。此外，南鴻公司未能舉
    證證明庚○○於89年4月至8月間，向新連線企業所收取之貨
    款有未繳回南鴻公司之情事，是南鴻公司此部分之主張，於
    52萬590元範圍內，可認為真實。再查，南鴻公司提出寄庫
    明細表（見上開證物第58頁至第66頁），主張庚○○向新連
    線企業預收貨款，將輪胎寄庫，事後由南鴻公司負責償還欠
    胎，共計57萬7,200元云云，固據證人甲○○於原審到庭證
    稱：「（問：被告有無部分輪胎先寄庫？）業界很多是這樣
    情形，先付貨款需要時再把輪胎送貨過來」、「預收貨南鴻
    有給我輪胎，但是沒有給全部，要我自己承擔一部分，金額
    已經不記得，大約是幾十萬元」等語（見原審卷三第49頁至
    第50頁)，惟南鴻公司就庚○○有預收貨款之情事，未能舉
    證證明庚○○預收貨款之日期、金額暨該等款項未繳回公司
    ，及實際上賠償新連線企業之具體金額等情，以實其說，空
    言主張庚○○應負責賠償此部分寄庫輪胎金額，即非可採。
    綜上，關於新連線企業89年4月至8月貨款部分，南鴻公司主
    張庚○○收取新連線企業89年4月至8月份貨款52萬590元未
    繳回公司，堪以認定，逾此金額之主張，即屬無據。
  5.關於全勝公司89年6月貨款9,160元部分：
    南鴻公司主張庚○○侵占此部分貨款之事實，固據提出全勝
    公司於89年9月22日出具之確認書、庚○○簽收之簽收單、
    繳款明細、客戶年度產品銷售金額簡要表、客戶應收帳款對
    帳明細表、貨款票據解繳明細表、轉帳傳票等件為證（見原
    審卷一第24頁、第25頁、第59頁至第67頁），惟為庚○○所
    否認，並辯稱未侵占上開貨款等語。經查，依證人即全勝公
    司負責人劉文欽於原審到庭證稱：「第25頁是我們提供給原
    告公司的，我是全勝輪胎負責人，上面寫『曹』字是這一區
    業務員庚○○，他有簽名表示該月份貨款他已經收走才會讓
    他簽」、「如果他有收走會有簽單」等語（見原審卷三第
    265 頁），經核對上開庚○○簽收之簽收單與客戶應收帳款
    對帳明細表結果，庚○○於89年7月3日收得5月份貨款支票
    票號AC0000000號、面額15萬6,800元、89年7月31日收得6月
    份貨款支票票號AC0000000號、面額10萬6,000元，均已繳回
    南鴻公司。此外，南鴻公司並未舉證證明庚○○有收取全勝
    公司之貨款未繳回，縱令南鴻公司對全勝公司之貨款債權，
    經會計沖帳、折讓後，仍有9,160元之未平帳金額，仍不能
    逕指庚○○侵占。則南鴻公司主張庚○○有收受全勝公司89
    年6 月份貨款9,160元未繳回公司，即屬無據。
  6.關於嘉益輪胎行89年7月貨款3萬9,762元部分，及偽簽8月份
    出貨單計3萬239元，共計7萬1元之部分：
    南鴻公司主張庚○○收受嘉益輪胎行89年7月貨款3萬9,762
    元未繳回，及偽簽8月份出貨單計3萬239元，共計7萬1元之
    事實，業據提出嘉益輪胎行於89年9月22日出具之確認書、
    對帳明細表、客戶應收帳款對帳明細表、貨款票據解繳明細
     表、轉帳傳票、折讓證明單等件為證 (見原審卷一第26頁
    、第68頁至第72頁)，惟庚○○則辯稱未收到上開款項並否
    認有偽簽8月份出貨單之情事，且偽簽出貨單部分，已經台
    灣士林地方法院檢察署 (下稱士林地檢署)92 年度偵緝字
    709號不起訴處分在案云云。經查，前揭確認書固載明：「
    本公司89年7月份向台北南鴻輪胎股份有限公司購買輪胎壹
    批，總價新台幣萬玖仟柒佰陸拾貳元整，業由台北南鴻輪
    胎股份有限公司前業務員庚○○收款」等語，惟未有簽收單
    為證，且證人即嘉益輪胎行負責人徐嘉陽於原審到庭證稱：
    「我們貨款都是庚○○過來收的」、「隔月月底固定來收」
    、「（問：假如7月貨款何時收？）大約8月25日來收」、「
    （問：庚○○來收時是否會讓他簽收？）會讓他簽收，一般
    我都會付支票」等語（見原審卷三第266頁），則南鴻公司
    未能提出庚○○有收受嘉益輪胎行89年7月貨款3萬9,762 元
    之證明，尚難認庚○○確有收取此筆貨款。南鴻公司主張庚
    ○○收受嘉益輪胎行89年7月份貨款3萬9,762元未繳回公司
    ，即屬無據。至南鴻公司提出受貨人為嘉益輪胎行之89年8
    月19日、22日、24日出貨單3紙，貨款共計3萬239元 (見本
    院外放證物第二冊第13頁至第15頁)，並非由嘉益輪胎行所
    簽收乙節，已據證人徐嘉陽到庭結證屬實 (見本院卷二第
    131頁背面)。而前揭3紙出貨單上之記載，業務人員為庚○
    ○，參以南鴻公司管理部會計林黛玲於士林地檢署92年度偵
    緝字第709號案件證稱：「工作範圍為出貨開單，業務會拿
    客戶的訂單給我，上面會有業務之簽名和訂購之數量，我就
    開發貨單連發票一起，發貨單有四聯，第一聯是留底，第二
    聯請款，第三聯是客戶聯，第四聯是倉庫聯，這四聯連發票
    由業務一起拿去給倉庫提貨後，倉庫的人會將倉庫聯撕下並
    送會計處入帳，業務送貨後，業務將一、二聯拿回至會計處
    ，一、二聯上有客戶之簽名…。」等語 (見上開偵查卷第22
    頁、第23頁)，足徵前揭出貨單上之簽名應係庚○○冒嘉益
    輪胎行之名所簽，應可認定。是南鴻公司主張庚○○就此部
    分之貨款3萬239元，依侵權行為法則應負損害賠償責任，洵
    屬有據。
  7.關於逢昇輪胎行89年6月至8月貨款22萬8,729元部分：
    南鴻公司主張庚○○侵占此部分貨款之事實，業據提出逢昇
    輪胎行於89年9月22日出具之確認書、客戶應收帳款對帳明
    細表、客戶應收帳款帳齡表、客戶年度產品銷售金額簡要表
    、轉帳傳票、貨款票據解繳明細表等件為證（見原審卷一第
    27 頁、第141頁至第143頁、第145頁至第150頁），庚○○
    就其已收取逢昇輪胎行89年6月至8月貨款22萬8,729元乙節
    ，並不爭執，惟辯稱就6、7月份貨款部分已繳回公司，8月
    份貨款未收取等語。經查，依卷附之貨款票據解繳明細表、
    轉帳傳票、付款簽收簿（見原審卷一第99頁、第100頁、第
    145 頁、第146頁、第28頁至第31頁），記載6月帳收得貨款
    支票票號B00000000號、面額2萬5,000元、票號B00000000號
    、面額4,800元，7月帳收得貨款支票票號AQ0000000號、面
    額15 萬元、票號B00000000號、面額2萬2,000元、客票4萬
    2,900 元（帳號00000000、票載發票日期89年11月12日），
    合計24萬4,700元。而其中面額2萬5,000元、4,800元、15萬
    元、2萬2,000元之支票，均經庚○○繳回公司，並有合作金
    庫商業銀行95年7月19日合金6合字第0950004058號函、中國
    信託商業銀行95年8月2日中信銀集作000000000052號函檢送
    之支票正反面影本 (見原審卷三第172頁至第173頁、第184
    頁至第189頁)，顯示上開支票確係由南鴻公司背書兌領。另
    客票42,900元（帳號00000000、票載發票日期89年11月12日
    ）以沖抵匯豐公司貨款之名義繳回公司，亦有貨款票據解繳
    明細表足考（見原審卷一第159頁），難認庚○○有收取上
    開支票未繳回之情事。次查，依南鴻公司提出之出貨單顯示
    ，逢昇輪胎行於89年6月間及同年8月間，有7筆訂單，貨款
    共計22萬3,454元，業務人員係庚○○，客戶簽收人為張正
    雄(見本院外放證物第二冊第61頁至第66頁)，經逢昇輪胎行
    負責人己○○於本院到庭結證稱：「我的師傅是吳正雄，不
    是張正雄，我的輪胎行沒有張正雄此人。」，「南鴻公司負
    責和我們接洽的業務員為庚○○。」，「要給南鴻輪胎公司
    之貨款是由庚○○收取，我們沒有欠南鴻輪胎公司貨款。」
    等語 (見本院卷二第132頁)，參以上開南鴻公司管理部會計
    林黛玲於士林地檢署92年度偵緝字第709號案件證稱有關南
    鴻公司出貨流程之情形，足徵前揭出貨單上之簽名應係庚○
    ○冒逢昇輪胎行所簽，應可認定。是南鴻公司主張庚○○就
    此部分之貨款共計22萬3,454元，應負損害賠償責任，洵屬
    有據；逾此金額部分之請求，即屬無據。
  8.關於永德公司89年7、8月貨款28萬2,445元部分：
    南鴻公司主張庚○○侵占此部分貨款之事實，固據提出永德
    公司於89年9月22日出具之確認書（見原審卷一第32頁）、
    客戶應收帳款對帳明細表、轉帳傳票、貨款票據解繳明細表
    （原審卷一第153頁至第155頁）、經客戶簽收之出貨單4紙
    (見本院外放證物第二冊第156頁至第159頁)為證，庚○○則
    辯稱未收受該筆款項等語。經查，依證人即永德公司負責人
    陳清波於原審到庭證稱：「章是我的，但確認書不是我簽的
    」、「（問：與原告公司之間有無確認書所載之貨款糾紛？
    ）沒有」、「（問：是否知道確認書由何人製作？）不知道
    」、「印章就放在我的抽屜，因為是發票章，其他人也可能
    拿去使用，但我完全沒有印象有蓋過這個章」（見原審卷二
    第35頁至第36頁），則上開確認書即難資為有利於南鴻公司
    之認定。又依南鴻公司自行製作之客戶應收帳款對帳明細表
    記載，89年7月應收貨款為12萬7,783元，8月之貨款依上開
    出貨單之記載為10萬6,200元，扣除已繳回1萬5,600元 (見
    原審卷一第154頁)，則永德公司尚應給付貨款21萬8,383元
    。惟依永德公司負責人陳清波於士林地檢署90年度偵字356
    號到庭證稱：有向南鴻公司買輪胎，都是跟庚○○接洽，庚
    ○○來收帳，該付的我都付了等語 (見該偵查卷第20頁背面
    ) ，足徵永德公司應給付之貨款已由庚○○收取，是庚○○
    抗辯其未收受此筆貨款，不可採信。因此，南鴻公司主張庚
    ○○收取永德公司89年7月至8月份貨款未繳回公司，於21萬
    8,383元範圍內，應可信為真實，逾此部分之請求，尚屬無
    據。
  9.關於匯豐公司89年8月貨款16萬2,145元，及南鴻公司賠償匯
    豐公司28,500元部分：
    南鴻公司主張庚○○侵占此部分貨款，及南鴻公司並賠償匯
    豐公司輪胎5條價值28,500元之事實，業據提出確認書、訂
    貨單、客戶年度產品銷售金額簡要表、轉帳傳票、貨款票據
    解款明細表、客戶應收帳款對帳明細表等件為證 (見原審卷
    一第33頁至第34頁、第157頁至第161頁)，惟為庚○○所否
    認，辯稱並未收取此部分貨款，其雖曾代匯豐公司向新連線
    公司調借輪胎，貨款共計14萬8,800元，其收受貨款後即清
    償，南鴻公司未能證明其有預收貨款之情事云云。經查，依
    前揭訂貨單之記載「茲收中國國際商銀新店分行89/10/31
    A0000000、帳號00000000、金額148,800、南鴻曹8/29」，
    經原審函詢中國國際商業銀行新店分行結果，該紙支票之提
    示人為甲○○，此有該行92年5月14日92中銀新店字第44號
    函附卷可稽（見原審卷一第247頁至第249頁），證人甲○○
    雖於原審到庭證稱：「這張是入我的帳沒錯，不知為何會收
    這張票，有可能是整批貨在我們手上，業務從我們這邊調貨
    給其他公司，就補我們支票，否則其他情形不可能從南鴻公
    司收到票」等語（見原審卷三第53頁），惟匯豐公司交付上
    開支票予庚○○，其目的既係為支付89年8月份之貨款，庚
    ○○未將之交回南鴻公司移作他用，南鴻公司依侵權行為法
    則請求庚○○為損害賠償，洵屬有據。另依證人即匯豐公司
    負責人黃英欽於原審到庭證稱：「有預收貨款，後來被告離
    職後，原告有把輪胎都賠給我」、「這是業界都有的慣例，
    進大批貨用現金付價格會比較低」、「（問：付現金時被告
    是否有簽收？）有簽收」、「應該還有別的簽收單，我有把
    資料提供給原告，除了付現金外還有短期支票」等語（見原
    審卷三第51頁至第52頁），則南鴻公司主張其賠償匯豐公司
    輪胎5條，貨款2萬8,500元乙節，應可認為真實。至南鴻公
    司未能提出其他簽收單為證，即難認庚○○有收取其他貨款
    。綜上，南鴻公司主張庚○○收受匯豐公司89年8月份貨款
    14萬8,800元未繳回公司、賠償匯豐公司輪胎5條共計2萬
    8,500元之事實，應可採信。南鴻公司請求逾此部分之金額
    ，即屬無據。
  10.關於力新汽車商行89年8月貨款8,501元部分：
    南鴻公司主張庚○○侵占此部分貨款之事實，業據提出力新
    汽車商行於89年9月22日出具之確認書（見原審卷一第35頁
    ）、經客戶簽收之89年8月1日之出貨單、客戶帳款明細帳 (
    見本院外放證物第二冊第206頁、第203頁)，應可認南鴻公
    司此部分之主張為真實。庚○○空言否認其未收取8月份貨
    款云云，自不足採。
  11.關於正均公司89年8月貨款4萬6,360元部分：
    南鴻公司此部分之主張，業據提出經林平和簽收之出貨單為
    證（見原審卷一第37頁)，證人即正均公司負責人林正賢於
    原審到庭證稱：「我們公司業務上的負責人就是我」、「我
    沒有訂這批貨」、「我沒有看過，簽收人林平和是我父親，
    但字跡不是我父親的，我們沒訂這批貨」（見原審卷一第
    225頁至第226頁），惟出貨單上之記載，業務人員為庚○○
    ，參以南鴻公司管理部會計林黛玲於士林地檢署92年度偵緝
    字第709號案件證稱南鴻公司出貨、送貨之流程 (如前揭
    6.)，足徵前揭出貨單上之簽名應係庚○○冒林平和之名所
    簽，應可認定。則南鴻公司本於侵權行為之法則，請求庚○
    ○就此筆貨款未能收取之損害負損害賠償，洵屬有據。
  12.關於大傳汽車商行89年5月、8月貨款41萬3,647元部分：
    南鴻公司主張庚○○侵占此部分貨款之事實，固據提出大傳
    汽車商行於89年9月22日出具之確認書為證（見原審卷一第
    38頁），惟該確認書經證人即大傳汽車商行負責人游素卿之
    夫林水雄於原審證稱：「…，確認書是南鴻公司要我們簽的
    ，所載內容與事實不符」等語（見原審卷一第105頁至第106
    頁），是該確認書尚不得作為有利於南鴻公司之證據。惟查
    ，依林水雄提出之簽收單記載「89年5/20款，南港曹5/22」
    、「UC0000000、281，2張票，94,500+30,500，125,000元
    付清（曹收）」、「89年8/2款，南港曹8/2」、「UC000000
    0，89.10.30，28,600元付清8/2」（見原審卷一第175頁至
    第176頁），而上開面額2萬8,600元之支票，曹昌鵩業已繳
    回公司，此有轉帳傳票、貨款票據解繳明細表（見原審卷一
    第166頁、第167頁），另面額9萬4,500元、3萬500元之支票
    部分，則未見庚○○提出貨款票據解繳明細表證明其已繳回
    公司。又大傳汽車商行89年8月3日至同年月16日之貨款，業
    經王人豪收取 (見原審卷一第176頁），至林水雄提出之匯
    款單（第174頁背面），固顯示林水雄曾於89年1月31日匯予
    庚○○26萬元、89年3月2日匯予庚○○10萬8,000元，共計
    36 萬8,000元，惟此部分核與南鴻公司主張之89年5月及8月
    貨款無涉，並無審究之必要。另南鴻公司雖提出自行製作之
    對帳明細表載明89年5月應收帳款37萬450元、6月應收帳款2
    萬7,000元、8月應收帳款16萬9,889元、繳款3萬0,220元、1
    萬8,450元、7萬2,100元，餘款44萬6,569元（見原審卷一第
    162頁至第165頁)，惟南鴻公司未能舉證證明庚○○除前述3
    紙支票外，尚有收取其他貨款。縱令南鴻公司對大傳汽車商
    行之貨款債權經會計沖帳、折讓後，仍有44萬6,569元之未
    平帳金額，尚難逕指為庚○○所侵占。是南鴻公司主張庚○
    ○收取大傳汽車商行89年5月、8月份貨款，其中9萬4,500元
    、3萬500元，共計12萬5,000元未繳回公司之事實，應認為
    真實，逾此部分金額之主張，即非可採。
  13.綜上所述，南鴻公司主張庚○○就嘉興輪胎行89年8月份貨
    款1萬5,860元、鎮銘輪胎行89年8月份貨款1萬3,000元、日
    峰公司89年5、7、8月份貨款57萬1,628元、新連線企業89年
    4月至8月份貨款52萬590元、匯豐公司89年8月份貨款14萬
    8,800元及賠償5條輪胎之貨款2萬8,500元、嘉益公司貨款3
    萬239元、逢昇輪胎行89年6月至8月貨款22萬3,454元、永德
    公司89年7月、8月貨款21萬8,383元、力新汽車商行89年8
    月貨款8,501元、正均公司4萬6,360元、大傳汽車商行89年5
    月、8月份貨款12萬5,000元，共計195萬315元，應負損害賠
    償責任，洵屬有據，逾此金額之主張，即屬無據。
  (三)另南鴻公司主張庚○○曾於89年9月1日簽發並交付，到期日
    分別為同年9月10日、9月15日、9月25日、10月10日、10月
    20 日、11月15日、面額分別為100萬元、100萬元、200萬元
    、100萬元、100萬元、150萬元之本票6紙之事實，固據提出
    本票影本6紙為證（見原審卷一第243頁至第244頁），惟庚
    ○○辯稱係遭脅迫恐懼下始簽發本票云云。經查，證人即南
    鴻公司經理賀培於原審到庭證稱：「在89年與新連線對帳時
    ，發現被告有侵佔公款事實，在之前被告常常拖延帳款達3
    個月以上沒有收，並且說很多理由，我當時太相信他，後來
    跟新連線聯絡才發現他已經收了貨款，我有打被告手機並有
    留語音信箱，2天他都沒有跟我聯絡，後來他主動打電話給
    乙○○請求我給他面子，下班之後在公司跟我講有虧空約4
    、5 百萬元，當時還沒有對帳，因為為了達到公司目標所以
    賤賣輪胎，的確有賣輪胎但是因為賣的價格比較低，所以他
    必須自己拿錢墊，是收其他貨款來墊，這是被告說的，簽本
    票之前對帳發現所有廠商幾乎都繳貨款但被告將之充其他貨
    款，這種行為已經持續2、3年左右，我們對帳結果是8百萬
    元扣掉應付獎金是7百多萬元，所以簽立7百萬元本票，是在
    原告公司簽約，簽時在場的人有我、王人豪、乙○○還有被
    告共4人，被告說他要向銀行借款分很多期還款，原告願意
    給他機會讓他在公司上班，因為第1張本票到期沒有還出來
    ，所以我們後來才開除被告」（見原審卷三第176頁）；證
    人即南鴻公司專案副理王人豪則證稱：「公司是這個月銷貨
    下個月一定要收回來，可以收現金或收本票，公司如果發現
    員工有挪用公款一定要送法院，被告可能怕了所以他就簽本
    票去籌錢，這是他自己主動的」、「（問：簽本票金額及日
    期如何決定？）都是他自己簽的」等語（見原審卷三第179
    頁至第180頁）；證人即南鴻公司會計課長辛○○證稱：「
    有經過對帳程序，被告沒有繳足應收帳款，我們就追查他才
    發現他有虧空公款」、「（問：被告虧空公司情形沒有繳回
    來，是否有些是沖別家商號貨款，有些是沖同一公司別月份
    貨款？）追查結果有此情形」、「（問：去輪胎行查時，他
    們有無跟妳提業務員賣時有打折情形？）他們說已經繳清，
    但支付的貨款跟公司認知有差距，輪胎行說業務員有打折賣
    給他們」等語（見原審卷三第263頁至第264頁），足見庚○
    ○係在未經對帳之前即簽發上開本票，其金額應除上述庚○
    ○收受客戶貨款未繳回公司之金額外，尚包括先前低價出售
    輪胎予客戶、沖帳錯誤等情形，此部分涉及南鴻公司輪胎定
    價、授權業務員議價空間、公司內部會計稽核控管等問題，
    南鴻既未能舉證證明各種輪胎之定價、庚○○出售價格違背
    公司授權等以實其說，自不得以本票金額作為庚○○應賠償
    金額之認定。
  (四)戊○○應否負連帶賠償責任？
  1.南鴻公司主張戊○○為庚○○之保證人，應與庚○○連帶負
    責之事實，業據提出保證書為證（見原審卷一第45頁），戊
    ○○則以前詞抗辯。按「人事保證約定之期間，不得逾3年
    。逾3年者，縮短為3年。前項期間，當事人得更新之。人事
    保證未定期間者，自成立之日起有效期間為3年。」，88年4
    月21日修正公布、89年5月5日施行之民法債編第756條之3定
    有明文，又同時日修正公布施行之民法債編施行法第35條，
    亦針對修正之民法第756條之3規定之適用，增訂：「新增第
    24節之1之規定，除第756條之2第2項外，於民法債編施行前
    成立之人事保證，亦適用之」，是人事保證關於保證期間縮
    短或有效期間為3年之上述增訂規定，於民法債編施行前成
    立之人事保證，亦適用之，此乃「法律不溯既往」原則之例
    外規定。經查，戊○○簽具之系爭保證書，其上未記載簽署
    日期及保證期間，屬於未定期間之人事保證，於庚○○服務
    期間，對保欄經戊○○先後於85年8月17日、87年9月、89年
    8月30日署押用印，應認戊○○係每2年更新該保證書之意思
    ，則戊○○於87年9月簽署更新保證書，至本件侵權行為發
    生時，未逾3年，戊○○辯稱人事保證契約已失效云云，要
    無足採。
  2.復按「人事保證之保證人，以僱用人不能依他項方法受賠償
    者為限，負其責任。」「本節所規定保證人之權利，除法律
    另有規定外，不得預先拋棄。」民法第756 條之2第1項、第
    739條之1定有明文，且依同法第756條之9規定，上開第739
    之1規定，為人事保証所準用。又同法施行法第33條規定，
    修正之民法第739條之1之規定，於民法債編修正施行前成立
    之保証，亦適用之。蓋人事保證為無償之單務契約，對保證
    人至為不利，故如僱用人能依他項方法獲得賠償者，自宜要
    求僱用人先依各該方法求償，其有不能受償或不足受償時，
    始令保證人負其責任，俾減輕保證人之責任。惟保證債務之
    所謂連帶，係指保證人與主債務人負同一債務，對於債權人
    各負全部給付之責任者而言，此就民法第272條第1項規定連
    帶債務之文義參照觀之甚明。故連帶保證與普通保證不同，
    縱使無民法第746條所揭之情形，亦不得主張同法第745條關
    於檢索抗辯之權利（最高法院45年台上字第1426號判例要旨
    參照）。經查，戊○○簽具之保證書係記載：「保證人戊○
    ○今保證庚○○籍貫台北市民國45年7月17日出生在南鴻輪
    胎股份有限公司擔任業務職務操守廉潔恪守一切法令規章倘
    有違背情事或侵蝕公款以及離職後有借支款項未清與其他危
    害公司行為保證人願負賠償之責並聲明拋棄民法債篇保證人
    之先訴抗辯權。連帶保證人戊○○」等語，即屬實務上所謂
    連帶保證責任，並非普通保證，而民法有關人事保證之規定
    ，並未排除連帶保證之適用，是本件即無所謂預先拋棄先訴
    抗辯權無效可言。況戊○○未主張舉證南鴻公司能依他項方
    法受償，則南鴻公司請求戊○○對庚○○之侵權行為應負連
    帶賠償責任，即無不合。
五、綜上所述，南鴻公司依侵權行為、債務不履行、不當得利、
    第273條及保證書之約定，請求庚○○、戊○○應連帶給付
    195萬315元，及自起訴狀繕本送達之翌日即91年8月10日起
    至清償日止，按年息百分之5計算之利息部分，為有理由，
    應予准許；逾此部分之請求，為無理由，應予駁回。原審就
    上開應准許部分，僅判命庚○○、戊○○應連帶給付86萬
    6,550元本息，尚有未洽，南鴻公司上訴意旨指摘原判決此
    部分不當求予廢棄改判，為有理由，爰由本院予以廢棄改判
    如主文第二項所示，並依兩造聲請，分別酌定相當擔保金額
    為准、免假執行之宣告。至原審判命庚○○、戊○○應連帶
    給付86萬6,550元本息部分，庚○○、戊○○上訴意旨指摘
    原判決此部分不當，求予廢棄改判；暨南鴻公司之請求不應
    准許部分，原判決為南鴻公司敗訴之判決，經核於法並無不
    合，南鴻公司其餘上訴及庚○○、戊○○上訴意旨分別就此
    部分指摘原判決不當求予廢棄改判，均為無理由，均應駁回
    其上訴。
六、本件事證已臻明確，兩造其餘之攻擊防禦方法及所提證據，
    經審酌後認均無礙判決之結果，爰不予一一論述。
七、據上論結，本件南鴻公司之上訴為一部有理由，一部無理由
    ，庚○○、戊○○之上訴為無理由，依民事訴訟法第450條
    、第449條第1項、第85條第2項、第79條但書、第463條、第
    390條第2項、第392條，判決如主文。
中    華    民    國    98    年    4    月    28    日
                    民事第十三庭
                        審判長法  官  黃騰耀
                              法  官  周舒雁
                              法  官  陳姿岑
正本係照原本作成。
如不服本判決，應於收受送達後20日內向本院提出上訴書狀，其
未表明上訴理由者，應於提出上訴後20日內向本院補提理由書狀
（均須按他造當事人之人數附繕本）上訴時應提出委任律師或具
有律師資格之人之委任狀；委任有律師資格者，另應附具律師資
格證書及釋明委任人與受任人有民事訴訟法第466條之1第1項但
書或第2項（詳附註）所定關係之釋明文書影本。
中    華    民    國    98    年    4     月    29    日
                              書記官  黃慶霽
附註：
民事訴訟法第466條之1（第1項、第2項）：
對於第二審判決上訴，上訴人應委任律師為訴訟代理人。但上訴
人或其他法定代理人具有律師資格者，不在此限。
上訴人之配偶、三親等內之血親、二親等內之姻親，或上訴人為
法人、中央或地方機關時，其所屬專任人員具有律師資格並經法
院認為適當者，亦得為第三審訴訟代理人。


司法院資訊處製作；財團法人民間司法改革基金會備份。
